臺灣花蓮地方法院刑事判決　　　　　　　　　　　　　　九十一年度自緝字第一號
　　自　訴　人　丙○○
　　自　訴　人　乙○○
　　共同代理人　陳正忠律師
　　被　　　告　甲○○
　　選任辯護人　江旻書律師
右列被告因業務侵占案件，經自訴人提起自訴，本院判決如左：
    主  文
本件自訴不受理。
    理  由
一、自訴意旨略以：瑞耀興業股份有限公司（以下簡稱瑞耀公司），於民國（下同）
    八十九年三月十日登記成立，並由被告擔任總經理乙職。被告於同年二月末日至
    自訴人位於花蓮縣花蓮市○○○路三號六樓之十五之住處，向自訴人拿走由花蓮
    第二信用合作社於八十九年二月二十五日開出台灣銀行支票，帳號為三六一五四
    六、支票號碼為ＡＫ0000000號、票面金額為新台幣（下同）三百五十萬
    元之股金支票一張，作為自訴人出資之股金，並約定被告回台中後，需出具瑞耀
    公司之收據寄回花蓮予自訴人。詎被告嗣後未寄交收據，經自訴人前往台中質問
    被告，被告稱：「錢以王怡璇名義存入萬泰銀行松山分行，帳號為000000
    000000號，我會還你。」等語。然公司解散後，迄今未見被告將款寄還。
    被告係瑞耀公司之總經理，以公司行號出納收支為業，其前揭行為，係屬對於業
    務上所持有之物而予侵占，因認被告係犯刑法第三百三十六條第二項之業務侵占
    罪嫌，爰依法提起自訴云云。
二、按同一案件經檢察官依第二百二十八條規定開始偵查者，不得再行自訴；不得提
    起自訴而提起者，應諭知不受理之判決，並得不經言詞辯論為之。刑事訴訟法第
    三百二十三條第一項前段、第三百三十四條、第三百四十三條及第三百零七條，
    分別定有明文。
三、查本件自訴人就同一被告、同一犯罪事實，業於八十九年六月十六日向台灣花蓮
    地方法院檢察署提出告訴（八十九年度偵字第一九二八號），經該署於同年八月
    四日將該案件移轉管轄至台灣台北地方法院檢察署後，由台灣台北地方法院檢察
    署以八十九年度偵字第一七一二八號、九十一年度偵緝字第八０九號案件偵查中
    ，此業經本院調閱上開卷宗查核屬實，並有上開卷宗影本各乙份及台灣高等法院
    被告全國前案紀錄表乙紙在卷足參。自訴人於八十九年六月十六日向台灣花蓮地
    方法院檢察署提起上開告訴後，復於八十九年九月六日向本院提起本件自訴，係
    屬自訴人對同一案件，經檢察官因告訴開始偵查後，再行自訴，揆諸首揭規定，
    爰不經言詞辯論，依法諭知不受理之判決。
四、被告雖辯稱：被告之住所、居所、所在地及行為地均不在本院管轄範圍，本院應
    諭知管轄錯誤云云。惟按案件由犯罪地或被告之住所、居所或所在地之法院管轄
    ，刑事訴訟法第五條第一項定有明文。本件自訴人既指訴被告業務侵占地即犯罪
    地在花蓮縣花蓮市○○○路三號六樓之十五，揆諸前揭法條，本院就本案自有管
    轄權。再自訴人亦陳稱：其雖於八十九年六月十六日向台灣花蓮地方法院檢察署
    就同一案件提起告訴，然台灣花蓮地方法院檢察署嗣後即將案件移轉於台灣台北
    地方法院檢察署偵辦，此期間承辦檢察官僅就管轄權歸屬做判斷，尚未及於實體
    之偵查，故告訴人所提起之自訴應係在案件開始偵查前，故不受刑事訴訟法第三
    百二十三條第一項之拘束云云。惟刑事訴訟法第三百二十三條第一項既明定以同
    法第二百二十八條所載偵查開始之原因，作為案件是否業已開始偵查之標準，且
    同法第二百二十八條第一項明定：「檢察官因告訴、告發、自首或其他情事知有
    犯罪嫌疑者，應即開始偵查。」則告訴為偵查開始之原因，自訴人既先向檢察機
    關提起告訴，則依前述規定，檢察官之偵查權業已發動，即不應再執檢察機關間
    判斷管轄權歸屬之內部事由，猶稱本件尚未開始偵查，其所主張尚不足採，附此
    敘明。
據上論斷，應依刑訴訟法第三百二十三條第一項前段、第三百三十四條、第三百四十
三條、第三百零七條，判決如主文。
中      華      民      國    九十一    年      九      月      九      日
                              臺灣花蓮地方法院刑事庭
                                  審判長法官  陳淑媛
                                        法官  蘇姵文
                                        法官  鄭光婷
右正本證明與原本無異。
如對本判決不服，應於送達後十日內，向本院提出上訴狀。（應抄附繕本）告訴人或
被害人如對於本判決不服者，應具備理由請求檢察官上訴，其上訴期間之計算係以檢
察官收受判決正本之日期為準。
                                  法院書記官
中      華      民      國    九十一    年      九      月     十九     日
